【裁判字號】    96,訴,946
【裁判日期】    970612
【裁判案由】    損害賠償
【裁判全文】
臺灣彰化地方法院民事判決  96年度訴字第946號
原      告  盛宏板業有限公司
法定代理人  辛○○
被      告  丁○○
訴訟代理人  李淵源律師
上列當事人間請求損害賠償事件，本院於民國九十七年六月五日
言詞辯論終結，茲判決如下：
    主  文
原告之訴駁回。
訴訟費用由原告負擔。
    事實及理由
一、原告起訴主張：
（一）訴外人龍基合板興業有限公司（下稱龍基公司）積欠原告
      貨款合計新臺幣（下同）六十五萬二千一百元，經鈞院以
      九十五年度訴字第三五０號民事判決確定在案，而龍基公
      司於國華產物保險股份有限公司（下稱國華產物保險公司
      ）處有商業火險理賠金債權。龍基公司明知其尚欠原告貨
      款未還，竟與被告通謀，意圖損害原告之債權，而將龍基
      公司對於國華產物保險公司之商業火險債權讓與被告，並
      經被告領取完結，其等之行為有損害原告之債權，爰依民
      法第一百八十四條提起本訴。並聲明：被告應給付原告六
      十五萬二千一百元，及自民國九十五年三月三十日起至清
      償日止，按年息百分之五計算之利息。
（二）對被告陳述之答辯：
  １、被告於另案臺灣臺北地方法院九十六年度訴字第三一三六
      號辯論時，與龍基公司法定代理人庚○○皆當庭證稱：「
      龍基公司委由丁○○代為處理債務。」，且被告另於臺灣
      彰化地方法院檢察署九十六年度他字第七七０號偵查中，
      以證人身分應訊時，亦與該案被告庚○○同言證稱：「龍
      基公司所欠之債務委由丁○○代為處理，故將保險理賠金
      債權轉讓於丁○○，由丁○○具領，準備償還債權人。」
      ，按民法第一百零三條規定：代理人於代理權限內，以本
      人名義所為之意思表示，直接對本人發生效力。被告既然
      代替龍基公司處理債務，由被告給付各債權人債權金額，
      當然視為等同由龍基公司給付清償，又如何有買賣讓債權
      之事。據此被告所稱其由轉讓取得各債權人對於龍基公司
      之債權一事，是為不實，被告與龍基公司間自始並無債權
      債務關係存在。
  ２、被告年收入不過二十餘萬元，何以有能力花費一百九十三
      萬四千七百八十八元，購買為數近千萬元之債權，是否皆
      係由龍基公司提供資金給予被告代償債務，再由被告謊稱
      由其自行出資買得債權，應由被告舉證其資金來源。
  ３、被告所提證物一所示，其中庚○○私人所簽發面額二十八
      萬六千五百元之支票，發票人非龍基公司；證物二所示，
      美琦利印刷股份有限公司（下稱美琦利公司）應收帳款對
      帳單內容所載，其客戶名稱為賢益合板有限公司，非為龍
      基公司；證物三所示，信昌合板有限公司（下稱信昌公司
      ）債權部分，其中庚○○私人簽發面額十四萬八千九百元
      之支票，發票人非龍基公司；證物四所示，松佳有限公司
      （下稱松佳公司）債權部分，其中庚○○私人所簽發面額
      分別為二十六萬九千元及二十二萬二千七百元之支票，發
      票人非龍基公司；證物五所示，新信利合板加工廠（下稱
      新信利工廠）請款單內容所載其客戶名稱為賢益（應為賢
      益合板有限公司），非龍基公司，且私人之互助會款亦不
      能計入龍基公司之債務；欠施憲中一百七十五萬元部分，
      亦無證明為龍基公司之債務。前揭債權均非屬龍基公司之
      債務，均應予剔除。
  ４、證人等證稱，有與被告簽立和解書或契約書，然原告推斷
      證人等所指應為被告代理龍基公司減額清償之和解書，而
      非債權轉讓契約書，被告一直拒不提出其與證人間所簽立
      之和解書或契約書，原告合理推斷因其契約內容確係記載
      和解而非買轉讓。故原告應提出其與證人所簽立之契約書
      ，以釐清事實，如被告不為提出，依民事訴訟法第二百八
      十二條一規定，認原告關於該證據之主張，或依該證據應
      證之事實為真實。
二、被告則以：
（一）龍基公司於九十五年一月二十五日發生火災後宣告歇業，
      歇業前積欠祐全印刷企業社（下稱祐全企業社）貨款一百
      三十二萬六千九百五十二元，龍基公司分別簽發面額二十
      一萬一千元、二十一萬一千元，及龍基公司負責人庚○○
      簽發面額二十八萬六千五百元之支票可稽；欠美琦利公司
      貨款五十萬八千六百八十二元，有該公司出具之應收帳款
      對帳單及龍基公司簽發面額為八萬三千五百元之支票可稽
      ；欠信昌公司貨款十四萬八千九百元，有龍基公司負責人
      庚○○簽發面額為十四萬八千九百元之支票可稽；欠松佳
      公司貨款五百十七萬三千七百十三元，有龍基公司簽發面
      額分別為二十九萬二千四百元、二十六萬九千四百元、二
      十六萬九千四百元、二十六萬九千四百元、五十四萬一千
      一百五十八元、七十五萬九千五百元、七十四萬二千八百
      九十元、七十四萬九千四百七十元，及龍基公司負責人庚○○簽發面額二十六萬九千元、二十二萬二千七百元之支
      票可稽；欠新信利工廠貨款及互助會款計七十四萬零六百
      四十元，有請款單及龍基公司簽發之支票可稽；欠施憲中
      一百七十五萬元。祐全企業社對龍基公司之上開債權嗣後
      以十九萬九千元轉讓予被告；美琦利公司對龍基公司上開
      債權嗣後以七萬六千三百元轉讓予被告；信昌公司對龍基
      公司之上開債權嗣後以二萬二千三百三十五元轉讓予被告
      ；松佳公司對龍基公司之上開債權嗣後以七十七萬六千零
      五十七元轉讓予被告；新信利工廠對龍基公司上開債權嗣
      後以十一萬一千零九十六元轉讓予被告；施憲中對龍基公
      司之上開債權則以七十五萬元轉讓予被告，因此被告共取
      得對龍基公司之債權九百六十四萬八千八百八十七元。從
      而龍基公司將對於國華產物保險公司之商業火險債權讓與
      被告，自無損害原告之債權。
（二）關於前揭龍基公司之債權人確已將對龍基公司之債權轉讓
      予被告。退萬步言，縱認被告出面與上開債權人處理龍基
      公司所積欠之債務事宜未發生債權讓與之效力，惟因上開
      債權人於處理過程中將龍基公司所簽發、面額計四百五十
      四萬四千二百十八元之十一紙支票轉讓予被告，因此被告
      已取得對龍基公司之票據債權四百五十四萬四千二百十八
      元。從而，龍基公司將對於國華產物保險公司之商業火險
      債權一百六十三萬七千一百八十四元讓與被告，自無損害
      原告之債權。
（三）況證人乙○○等人到庭，均證稱龍基公司積欠其等之債務
      ，都是被告處理，並由被告將錢匯給他們，其等再將龍基
      公司簽發的支票交給被告等語。另由臺灣臺北地方法院九
      十六年度訴字第三一三六號民事事件，九十六年六月二十
      六日言詞辯論期日勘驗後之譯文、臺灣彰化地方法院檢察
      署九十六年度他字第七七０號毀損債權案件，九十六年五
      月二十二日偵訊期日勘驗後之譯文，聽不出被告處理庚○○（龍基公司）所積欠債務之金錢，是由庚○○支付，且
      原告也沒有舉證證明被告處理庚○○所積欠債務之金錢是
      由庚○○所支付等語置辯。
（四）聲明：原告之訴駁回。
三、兩造不爭執事項：
（一）訴外人龍基公司確有積欠原告六十五萬二千一百元及自九
      十五年三月三十日起至清償日止，按年息百分之五計算之
      利息。
（二）訴外人龍基公司有將其對華南產物保險公司之火災保險理
      賠金一百六十三萬七千一百八十四元轉讓予被告。
四、兩造爭執事項：
（一）訴外人龍基公司將上開火災保險理賠金以債權讓與契約書
      之方式移轉予被告，其間係因被告取得第三人對龍基公司
      之債權，龍基公司為清償債務而為轉讓，或係其等因假債
      權而為轉讓。
（二）被告清償訴外人祐全企業社、美琦利公司、信昌公司、松
      佳公司、新信利工廠、施憲中等人對龍基公司之債務，係
      受龍基公司委任而為清償，或係代位清償而取得其等對龍
      基公司之債權。
五、得心證之理由：
（一）原告主張訴外人龍基公司有積欠其六十五萬二千一百元及
      自九十五年三月三十日起至清償日止，按年息百分之五計
      算之利息。龍基公司並將其對國華產物保險公司之火災保
      險理賠金一百六十三萬七千一百八十四元轉讓予被告之事
      實，業據其提出本院九十五年度訴字第三五０號判決書暨
      確定證明書、國華產物保險公司火災保險部理賠出險通知
      書、龍平安產物保險股份有限公司火險賠款計算書、墊付
      金額受領意願書暨權利讓渡書、墊付金額匯款帳戶資料及
      匯入帳戶同意書、債權讓與契約書、債權讓與通知書等件
      為證，並為被告所不爭執，堪信原告此部分之主張為真實
      。
（二）原告主張龍基公司轉讓上開對國華產物保險公司之火災保
      險理賠金予被告，係損害原告之債權。被告則以龍基公司
      讓與上開火災保險理賠金給伊，是因其清償龍基公司之債
      權人貨款，該等債權人將其等對龍基公司之債權讓與被告
      ，龍基公司為清償該債權，始將上開火災保險理賠金讓與
      被告，並無損害原告之債權等語置辯。按債務已屆清償期
      ，債務人就既存債務  為清償者，固生減少積極財產之結
      果，但同時亦減少其消極財產，於債務人之資力並無影響
      ，不得指為民法第二百四十四條第一項或第二項之詐害行
      為（最高法院五十五年度台上字第二八三九號判例意旨參
      照）。經查：
  １、證人乙○○到庭證稱：伊是祐全企業社的負責人，龍基公
      司有欠伊貨款，是被告來處理、協調，伊到被告家協調，
      被告說龍基公司已倒了，所以貨款折半，錢是被告匯到伊
      的帳戶，匯了九十多萬元，伊將龍基公司開的票都交給被
      告，因為伊與被告有生意上的往來，才會去被告那邊談龍
      基公司的債務，是伊主動跟被告談，希望被告能替龍基公
      司還一些錢，伊先向被告說如果妳做的到，就幫龍基公司
      還一些錢給伊，但沒有寫債權讓與契約書，不過伊有將龍
      基公司開給伊的票據都交給被告；被告提出之證物一所示
      之貨款明細單（貨款總計一百三十二萬六千九百五十二元
      ）及支票面額合計七十萬八千五百元，都是龍基公司的負
      責人庚○○簽給伊的，該三紙支票都是貨款，不是庚○○
      個人之債務等語。由證人上開證述，上開三紙支票均為龍
      基公司之貨款，並由被告代為清償，被告既已代償，當然
      取得祐全企業社對龍基公司於代償範圍內之債權，則原告
      主張其中面額二十八萬六千五百元，發票人為庚○○之支
      票，非屬龍基公司之債務，應予剔除，及被告未取得此部
      分債權，即無可採。
  ２、證人己○○到庭證稱：伊是美琦利公司負責人，龍基公司
      有欠伊公司貨款，但沒有還，伊就去詢問被告請她幫伊找
      龍基公司的負責人出來解決債務，最後被告打電話說要幫
      伊處理，以一成半解決，伊同意後被告就開她自已的支票
      給伊，當時沒有說以什麼名義來跟伊解決債務，但伊有將
      龍基公司開的票都交給被告；被告提出之證物二應收帳款
      對帳單及支票面額八萬三千五百元，是龍基公司欠伊公司
      的債務，已經由被告處理完畢，伊沒有寫債權讓與證書給
      被告，但有將支票交給被告等語。由證人上開證述，上開
      對帳單內之貨款及支票一紙均為龍基公司之貨款，及為支
      付貨款所簽發，並由被告代為清償，被告既已代償，當然
      取得美利琦公司對龍基公司於代償範圍內之債權，則原告
      主張上開對帳單內之部分應收帳款，非屬龍基公司之債務
      ，應予剔除，及被告未取得此部分債權，即無可採。
  ３、證人王建卯到庭證稱：伊是信昌公司之股東兼業務，龍基
      公司有欠信昌公司貨款沒還，是透過被告來清償，以一成
      半清償，伊到龍基公司，龍基公司負責人的父親跟伊說，
      要不然去找被告來處理，伊才去接洽被告；是被告開票給
      信昌公司，至於開何人的票已經忘記，伊是拿龍基公司票
      給被告，所以不可能開龍基公司的票給信昌公司；被告提
      出之證物三之支票面額十四萬八千九百元，是龍基公司支
      付的貨款，當時被告說要先替龍基公司處理債務，至於是
      否買債權伊不清楚，錢是被告開票給伊，由她支付，不是
      龍基公司付款等語。按清償債務原非僅得由債務人簽發自
      己之支票付款，在實務上亦常見簽發公司負責人名義之支
      票，或以客票支付，是由證人上開證述，上開支票一紙確
      為龍基公司為支付貨款所簽發，並由被告代為清償，被告
      既已代償，當然取得信昌公司對龍基公司於代償範圍內之
      債權，則原告主張上開支票之發票人係庚○○，而非龍基
      公司，非屬龍基公司之債務，應予剔除，及被告未取得此
      部分債權，即無可採。
  ４、證人丙○○到庭證稱：伊是新信利工廠之員工，伊知道龍
      基公司有欠新信利工廠貨款，但不知多少，之後是被告還
      的錢，是老闆叫伊去跟被告拿錢，應該是被告開個人的票
      還給新信利工廠，伊等沒有寫債權讓與契約；因為龍基公
      司跳票，伊老闆得知被告有在幫龍基公司處理債務，所以
      叫伊去跟被告拿貨款，至於有無將龍基公司開給新信利工
      廠的票交給被告，因整個協調過程伊不清楚，所以不知道
      等語。
  ５、證人甲○○到庭證稱：伊有跟被告處理債務關係，被告是
      幫姪子處理與其父親施憲忠的債務，金額是一百七十五萬
      元，被告開了二張支票給伊，一張五十萬元，另一張二十
      五萬元，是開被告名義的支票給伊，當時同意以七十五萬
      元解決一百七十五萬元的債務，但沒有談到是否將債權讓
      與被告，當時是庚○○說他嬸嬸即被告要幫他處理這些債
      務，伊才去跟被告談，談妥後有簽一張契約書，內同意以
      七十五萬元處理一百七十五萬元的貨款，但內容為何已不
      記得，不過有將支票交給被告，但不是全部龍基公司給伊
      的票全都交給被告，因為當時在談時，支票並不齊全等語
      。由證人上開證述，被告確有代龍基公司清償龍基公司積
      欠施憲忠之貨款，被告既已代償，當然取得施憲忠對龍基
      公司於代償範圍內之債權，則原告主張上開貨款，非屬龍
      基公司之債務，應予剔除，及被告未取得此部分債權，即
      無可採。
  ６、證人戊○○到庭證稱：伊是松佳公司負責人，龍基公司所
      欠松佳公司貨款，大概有五百多萬元。當初龍基公司火災
      後，伊就找不到龍基公司的人，後來是被告出面解決這件
      事，伊就將龍基公司簽給伊的支票還給被告，以一成五來
      處理，被告開她自己的票給伊，至於有沒有簽寫契約書已
      經忘記了，也沒有交代被告拿到龍基公司的票後，要如何
      處理。被告提出之證物四所列的十張支票是龍基給伊給付
      貨款的支票，事後伊都交給被告；當時伊碰到龍基公司法
      定代理人的父親，他說是否跟被告談談能否處理這些債務
      ，所以就去找被告，當時伊的認知是認為他們是親戚，被
      告善意要出來幫忙處理龍基公司的債務，所以不知被告與
      龍基公司間有什麼關係；所謂買賣債權伊並不了解，當時
      也沒有想到這個問題，只是想說能拿回多少算多少等語。
      由證人上開證述，上開十張支票，面額計四百三十八萬五
      千三百十八元均為龍基公司積欠松佳公司之貨款，並由被
      告代為清償，被告既已代償，當然取得松佳公司對龍基公
      司於代償範圍內之債權，則原告主張上開支票中有二紙為
      庚○○所簽發，面額分別為二十六萬九千元、二十二萬二
      千七百元，非屬龍基公司之債務，應予剔除，及被告未取
      得此部分債權，即無可採。
  ７、證人庚○○到庭證稱：伊是龍基公司的負責人，龍基公司
      失火後有很多人到伊住處鬧，伊就離開，伊父親就請被告
      出面幫忙處理債務，等到以後如果有賺到錢之後，再還給
      被告；伊將債權債務轉讓給被告處理，她如何處理龍基公
      司的債務伊不清楚，當時有同意被告先去處理龍基公司的
      債務，伊再還錢給被告，因為當時龍基公司及伊都已經沒
      有錢，所以處理的款項均由被告先行支付，以後伊再將她
      處理的這些款項還給她；被告提出之證物一至證物五之支
      票，都是因龍基公司的貨款而簽發，均屬龍基公司的債務
      ，會用其個人之支票，是因為有時龍基公司的票剛好用完
      ，就開伊個人之支票付款等語。由證人庚○○之證述，被
      告確係代龍基公司處理債務，嗣龍基公司再為清償被告代
      理處理之債務，應屬代位清償後取得他債權人對於龍基公
      司之債權無誤。
  ８、綜上所述，被告確有代償龍基公司積欠上開祐全企業社等
      公司之債務，達七百九十二萬三千二百七十元（實際支出
      二百三十七萬六千九百四十八元），而取得上開祐全企業
      社等公司對龍基公司之債權，則龍基公司將其對於華南產
      物保險公司之火災保險理賠金一百六十三萬七千一百八十
      四元轉讓予被告，亦係在清償其所積欠之債務。龍基公司
      雖因減少積極財產，然已同時減少消極財產，於龍基公司
      之資力並無影響，亦無損害原告之債權。依前揭最高法院
      判例意旨觀之，被告與龍基公司並無侵害原告之債權，是
      原告主張被告有侵害其債權，實無足採。
  ９、另原告主張被告應提出其與證人間簽立之契約書，以證明
      其間有債權之轉讓等語。然除證人甲○○證稱其與被告間
      有訂立契約書，證人戊○○證稱已不記得有無簽寫契約書
      外，其餘證人乙○○、己○○、王建卯、丙○○等人均證
      稱未簽立契約書，已如前述，則如何要求被告提出其與證
      人間簽立之契約書。況前揭證人均已證述是被告代龍基公
      司處理債務，並由被告簽發自己之支票付款等語明確，自
      足以證明已由被告取得祐全企業社等公司對龍基公司之貨
      款債權，亦無再命被告提出與證人簽訂契約書之必要，併
      予敘明。
（三）原告再主張被告於臺灣彰化地方法院檢察署九十六年度他
      字第七七０號檢察官偵查中，及臺灣臺北地方法院九十六
      年度訴字第三一三六號民事事件辯論時，均自承其係受龍
      基公司委任清償債務，而非代位清償等語。按當事人主張
      有利於己之事實者，就其事實有舉證之責任，民事訴訟法
      第二百七十七條前段定有明文。民事訴訟如係由原告主張
      權利者，應先由原告負舉証之責，若原告先不能舉証，以
      證實自己主張之事實為真實，則被告就其抗辯事實即令不
      能舉証，或其所舉證據尚有疵累，亦應駁回原告之請求，
      最高法院著有十七年上字第九一七號判例。是原告主張被
      告係經龍基公司委任清償債務一節，屬有利於原告之事實
      ，應由其負舉證之責。經查：
  １、被告於檢察官偵查中供稱：伊有聽到庚○○說他欠辛○○
      的錢，他有拜託伊先幫他還錢，但當時伊沒有幫他還錢給
      辛○○（參臺灣彰化地方法院檢察署九十六年度調偵字第
      四一一號偵查卷，九十六年十月二十四日訊問筆錄）；庚○○在九十五年九月間將保險金轉讓給伊，是因為庚○○
      有些貨款債務叫伊幫他處理，意思是欠人多少錢要幫他還
      （參臺灣彰化地方法院檢察署九十六年度他字第七七０號
      偵查卷，九十六年五月二十二日訊問筆錄）等語。另證人
      庚○○於偵查中供稱：伊在九十五年九月間有將龍基公司
      火災保險金轉讓給被告，匯到被告的帳戶，因為被告有出
      面幫伊處理火災致造成債務的事宜（參臺灣彰化地方法院
      檢察署九十六年度他字第七七０號偵查卷，九十六年五月
      二十二日訊問筆錄）等語。業據本院調閱上開偵查卷查核
      無誤並附卷可稽。雖原告主張其等於偵查中開庭長達三十
      餘分鐘，被告等在該次偵訊之筆錄記載有不詳盡之處，請
      求調閱該次偵查錄音帶查明等語。經本院調閱臺灣彰化地
      方法院檢察署九十六年度他字第七七０號毀損債權案件偵
      訊影音光碟，對該案九十六年五月二十二日之偵訊影音光
      碟勘驗後，證人庚○○係供稱：「我去跟我叔叔拜託，請
      他出面幫忙我處理債務。」、「我去跟我嬸嬸拜託，請她
      幫忙出來還錢．．．」等語；被告則係證稱：「他（庚○○）是有一些債權問題，我姪子（庚○○）有一些貨款債
      務，拜託我幫他處理。」、「就是他一些在外面欠人家的
      錢，他就來拜託我們（處理）」、「就是他欠人家多少錢
      ，要幫他還給人家。」等語。雖未於偵訊筆錄中記載，然
      確有上開陳述，業經本院當庭勘驗明確，並有本院九十七
      年六月五日言詞辯論筆錄及本院製作之譯文在卷可稽，且
      為兩造所不爭執。由上開勘驗偵訊筆錄之內容觀之，被告
      及證人庚○○均未表示被告係受龍基公司之委任清償債務
      ，而是表示被告係代龍基公司處理貨款債務等情。並無原
      告所指被告及證人庚○○，均自承被告係受龍基公司委任
      清償債務，而非代位清償之情事，原告前揭主張，無可採
      信。
  ２、被告及證人庚○○於臺灣臺北地方法院九十六年度訴字第
      三一三六號民事事件，於九十六年六月二十六日辯論時均
      僅陳稱：「希望鈞院給我們時間與原告調解。」；證人庚○○於九十六年八月一日、同年九月十一日言詞辯論時均
      陳稱：「聲明陳述同前。」，嗣原告即於九十六年十二月
      十四日具狀撤回該案之起訴，有上開言詞辯論筆錄及撤回
      狀附卷可稽（正本附於臺灣臺北地方法院九十六年度訴字
      第三一三六號民事卷內）。雖原告主張法官開庭時間長達
      三十分鐘，被告等長篇大論，而筆錄僅記載：「希望鈞院
      給我們時間與原告調解。」，被告等當時陳述之事實大部
      分皆未載入筆錄，筆錄與事實有極大出入，請求調閱該次
      開庭錄音帶查明等語。經本院調閱臺灣臺北地方法院九十
      六年度訴字第三一三六號分配表異議之訴事件之辯論期日
      錄音帶，對該案九十六年六月二十六日辯論期日錄音帶勘
      驗後，被告陳述：「他（庚○○）工廠燒掉，所以工廠也
      沒辦法經營，也欠人很多錢，所以來找我。」、「是我幫
      他處理一些欠人貨款的錢。」、「我處理的這個額度確實
      是差不多一千多萬，實際上是沒有拿這麼多是沒錯，有些
      是說長期跟他做生意的，可以原諒他的，可以折成數，是
      這樣。」、「實際上是還三、四百萬。」等語；證人庚○○則陳述：「報告庭上，這筆錢我有要給她（被告）處理
      ．．．」、「．．．目前為止是他（原告）有尋法律程序
      這樣，可是外面還有很多票，都是請我三嬸（被告）在處
      理，我知道是要釐清，那個上面都有寫是我三嬸在幫我處
      理，我的債權那邊都有寫證明給我三嬸，．．．」等語。
      雖未於言詞辯論筆錄中記載，然確有上開陳述，業經本院
      當庭勘驗明確，並有本院九十七年六月五日言詞辯論筆錄
      及本院製作之譯文在卷可稽，且為兩造所不爭執。由上開
      勘驗言詞辯論筆錄之內容觀之，被告及證人庚○○均未表
      示被告係受龍基公司之委任清償債務，亦係表示被告係代
      龍基公司處理貨款債務等情。並未如原告所稱被告與龍基
      公司法定代理人庚○○在該事件皆當庭證稱：「龍基公司
      委由丁○○代為處理債務。」，是原告此部分之主張，亦
      無可採。
  ３、綜上所述，被告及證人庚○○均未表示被告係受龍基公司
      之委任清償債務，原告前揭主張即屬無據，不可採信。又
      縱認被告係受龍基公司委任清償龍基公司之債務，則龍基
      公司將其對於國華產物保險公司之火災保險理賠金一百六
      十三萬七千一百八十四元，以轉讓之方式移轉至被告帳戶
      ，再由被告出面清償龍基公司之債務，被告雖未清償原告
      對龍基公司之債權，然已清償龍基公司積欠他人之債務二
      百餘萬元，已如前述，龍基公司雖減少積極財產，然已同
      時減少消極財產，依前揭取高法院五十五年度台上字第二
      八三九號判例意旨觀之，於龍基公司之資力並無影響，亦
      無損害原告之債權。則被告既無損害原告之債權，或故意
      以背於善良風俗之方法，或違反保護原告之法律，致加損
      害於原告之情事，是原告主張被告有侵害其債權云云，容
      有誤會。
六、從而，原告主張依民法第一百八十四條之法律關係，請求被
    告應給付原告六十五萬二千一百元，及自九十五年三月三十
    日起至清償日止，按年息百分之五計算之利息，即屬無據，
    應予駁回。
七、本件判決之基礎已臻明確，兩造其餘攻擊防禦方法，於判決
    結果不生影響，無庸一一論列，併此敘明。
據上論結，原告之訴為無理由，依民事訴訟法第七十八條，判決
如主文。
中    華    民    國    97    年     6    月    12    日
                  民事第二庭    法  官  陳秋錦
以上正本係照原本作成。
如對判決上訴，應於判決送達後20日內向本院提出上訴狀。
中    華    民    國    97    年     6    月    12    日
                                書記官  王惠嬌


司法院資訊處製作；財團法人民間司法改革基金會備份。
